臺灣板橋地方法院刑事判決　　　　　　 93年度訴緝字第176號
公　訴　人　臺灣板橋地方法院檢察署檢察官
被　　　告　丙○○
指　　　定　本　院
辯　護　人　公設辯護人　甲○○
上列被告因行使偽造貨幣案件，經檢察官提起公訴（92年度偵緝
字第483 號），本院判決如下：
    主  文
丙○○行使偽造之通用紙幣，未遂，處有期徒刑貳年。
扣案之偽造新版新台幣壹仟元紙鈔柒張（編號：ＢＮ００６００
０ＹＦ、ＢＮ６０６０６０ＹＦ、ＢＮ００６９６０ＹＦ各壹張
，同為ＢＮ００６９９６ＹＦ編號有肆張）；偽造新版伍百元紙
鈔參張（編號：ＡＫ２６８２６６ＺＥ、ＡＫ２６８７４５ＺＥ
、ＡＫ２６８２６５ＺＥ各壹張），共計拾張均沒收。
    事  實
一、丙○○曾於民國75年間犯有強盜罪等案件，經台灣桃園地方
    法院於75年10月30日判處定執行刑為有期徒刑11年，嗣經台
    灣高等法院於76年3 月25日撤銷改判，判處定執行刑為有期
    徒刑8 年，並經最高法院於76年8 月27日判決上訴駁回確定
    ；嗣另經聲請裁定減刑為有期徒刑5 年3 月確定，於78 年3
    月25日假釋出監，於80年5 月29日縮刑期滿執行完畢（再犯
    本罪不構成累犯）；詎其猶不知悔改，明知於民國91年9 月
    5 日晚間7 時許，在台北縣板橋市浮洲橋上，由姓名年籍不
    詳之綽號「阿福」之成年男子所交付之新版新台幣（下同）
    1 千元通用紙鈔7 張（編號：ＢＮ００６０００ＹＦ、ＢＮ
    ６０６０６０ＹＦ、ＢＮ００６９６０ＹＦ，同為ＢＮ００
    ６９９６ＹＦ有4 張），及新版5 百元紙鈔3 張（編號：Ａ
    Ｋ２６８２６６ＺＥ、ＡＫ２６８７４５ＺＥ、ＡＫ２６８
    ２６５ＺＥ），共10張，面額達8 千5 百元之紙鈔，均係偽
    造之通用紙幣，竟仍收受之，而於同（5）日 晚間8 時許，
    在台北縣板橋市○○路○ 段36巷5 之13號（起訴書誤載為53
    號），與乙○○等人打牌時輸牌後，即持其中偽造之5百 元
    紙鈔1 張欲支付賭金而行使之，旋為乙○○當場發覺識破拒
    收後，經報警當場查獲，致丙○○行使上開偽造之5 百元紙
    鈔未達使用目的而未遂；嗣經警扣得上開偽鈔10張。
二、案經台北縣政府警察局板橋分局報請臺灣板橋地方法院檢察
    署檢察官偵查起訴。
    理  由
一、上揭事實，已據被告丙○○於本院調查及審理時坦承不諱；
    核與證人乙○○於警詢調查時指稱：「我於民國91年9 月
    5 日20時許，在板橋市○○路○ 段36巷5 之13號住處內打麻
    將發現同桌牌友丙○○使用偽鈔，因我胡牌後向丙○○拿錢
    時，他就從褲子口袋內拿出面額新台幣五百元之偽鈔，當時
    我拿到時發現跟真鈔有異，所以我就報警處理。」，「因我
    們在打牌時，丙○○放槍而我胡牌，所以丙○○拿出一張面
    額五百元之新台幣交給我，我是看鈔票質感及浮水印與真鈔
    不同，後比照銀行所提供之對照表確定丙○○所使用的是偽
    鈔。當時丙○○付錢給我時是新台幣五百元，後我發現是偽
    鈔就叫丙○○把身上的錢都拿出來，結果發現丙○○身上共
    有偽鈔新台幣八千五百元（一千元共七張，五百元共三張）
    等語明確在卷（91年度偵字第17238 號偵查卷第7 頁背面、
    第8 頁）；並有如事實欄所述之上開偽鈔10張扣案可稽（同
    上偵查卷第31頁，91年保管字第6694號保管清單）。
二、又上開偽鈔10張經檢察官勘驗發現：（一）、其紙質粗糙，
    但大小、顏色、款式與真鈔相似。（二）、有水印，但與真
    鈔不同。（三）、安全線上黏貼箔膜，含面額數字，仿正面
    5 段裸露部分，無折光變色效果。（四）、左下角面額數字
    以亮光物質仿折光變色油墨，有暈開之現象，無折光變色反
    應。（五）、1 千元鈔號碼均以Ｂ、Ｎ、０、６、９、Ｙ、
    Ｆ字體作排序、5 百元鈔均以Ａ、Ｋ、２、６、８、５、Ｚ
    、Ｅ之字體作排序，各等情明確，此有勘驗筆錄在卷足憑（
    同上偵查卷第37頁）；另檢察官再將上揭10張紙鈔送中央銀
    行發行局鑑定結果，認係以彩色噴墨方式仿印，無隱藏字及
    凹版印紋凸起效果，紙質與真鈔不同，以螢光筆繪製仿紙張
    螢光纖維絲，水印以灰色墨在紙張背面仿製，安全線在紙張
    背面以噴墨方式仿造，另以黏貼箔膜（含面額數字）仿正面
    5 裸露部分，無折光變色效果，左下角面額數字以亮光物質
    仿折光變色油墨，無折光變色反應，有中央銀行發行局91年
    11月5 日台央發字第0910061366號函在卷可稽（同上偵查卷
    第33頁）；由此可見上開扣案紙鈔10張確為偽鈔至明；本件
    事證明確，被告犯行應堪認定。
三、按中華民國貨幣，由本行發行之，中央銀行法第13條第1項
    定有明文。中央銀行發行新臺幣辦法第2 條亦規定中華民國
    之貨幣為新臺幣。次按行使偽造幣券罪之既遂、未遂，係以
    已、未達其行使之目的為區分之標準。查被告丙○○持上開
    偽造之5 百元紙鈔1 張欲支付賭金而行使之，旋為乙○○當
    場發覺識破拒收後，經報警當場查獲等情，已據證人乙○○
    於警詢中指述綦詳；可見被告丙○○行使上開偽造之5 百元
    紙鈔未達使用目的以致未遂至明。核告丙○○其所為，係犯
    刑法第196 條第3 項、第1 項行使偽造通用紙幣未遂罪；公
    ；公訴人起訴書與蒞庭檢察官認被告所為係犯刑法第196 條
    第1 項行使偽造通用紙幣既遂罪一節，尚有誤會，併予敘明
    。又行使偽造通用紙幣，必捏稱為真，因之，本即含有詐欺
    之性質，謂之為特殊類型之「詐欺罪」亦不為過；職是，依
    法規競合「特殊規定優於普通規定」之法理，自應僅論以行
    使偽造通用紙幣罪，無再成立詐欺罪之餘地。被告行使偽造
    之通用紙幣，因被發現係偽造之通用紙幣而未能達到付款之
    目的，顯係已著手於行使偽造之通用紙幣之犯罪行為之實行
    而不遂，為未遂犯，爰依刑法第26條前段之規定減輕其刑。
    爰審酌近來政府強力防治取締偽鈔流通，乃公眾週知之事，
    被告仍貪圖私利而行使，破壞金融交易秩序，犯罪所生之損
    害，及其有如事實欄所載之犯罪科刑執行情形（再犯本罪非
    累犯，此有臺灣高等法院被告全國前案紀錄表1 紙在卷可稽
    ）；被告之智識程度、犯罪動機、目的、手段、扣案之偽鈔
    數量共計10張，惟被告行使之次數僅1 次，且尚未得逞；其
    於本院調查及審理時已坦承犯行，態度良好等一切情狀，量
    處如主文所示之刑，以示懲儆。
四、扣案如事實欄所述之偽造新版新台幣1 仟元紙鈔7 張（編號
    ：ＢＮ００６０００ＹＦ、ＢＮ６０６０６０ＹＦ、ＢＮ０
    ０６９６０ＹＦ各1 張，同為ＢＮ００６９９６ＹＦ編號有
    4 張），偽造新版5 百元紙鈔3 張（編號：ＡＫ２６８２６
    ６ＺＥ、ＡＫ２６８７４５ＺＥ、ＡＫ２６８２６５ＺＥ各
    1 張），共計10張均係偽造之通用紙幣，不問屬於犯人與否
    ，應依刑法第200 條之規定，均併予宣告沒收。
據上論斷，應依刑事訴訟法第299 條第1 項前段，刑法第196 條
第3 項、第1 項、第26條前段、第200 條，罰金罰鍰提高標準條
例第1條前段，判決如主文。
本案經檢察官陳孟黎到庭執行職務。
中　　華　　民　　國　　94　　年　　4 　　月　　27　　日
         刑事第五庭    審判長法　官  陳坤地
                             法  官  潘長生
                             法  官  許映鈞
上列正本證明與原本無異。
如不服本判決，應於判決送達後十日內向本院提出上訴狀。
                             書記官  李淑秋
中　　華　　民　　國　　94　　年　　5 　　月　　3 　　日
附錄本案論罪科刑法條全文
中華民國刑法第196條：
(行使收集或交付偽造變造通貨、幣券罪)
行使偽造、變造之通用貨幣、紙幣、銀行券，或意圖供行使之用
而收集或交付於人者，處三年以上十年以下有期徒刑，得併科五
千元以下罰金。
收受後方知為偽造、變造之通用貨幣、紙幣、銀行券而仍行使，
或意圖供行使之用而交付於人者，處五百元以下罰金。
第一項之未遂犯罰之。
